【裁判字號】    98,訴,3197
【裁判日期】    990311
【裁判案由】    偽造文書等
【裁判全文】
臺灣臺中地方法院刑事判決              98年度訴字第3197號
公  訴  人  臺灣臺中地方法院檢察署檢察官
被      告  乙○○
上列被告因偽造文書等案件，經檢察官提起公訴（98年度偵字第
20131號），本院判決如下：
    主    文
乙○○行使偽造私文書，足以生損害於公眾及他人，處有期徒刑
玖月，偽造陳勝捷名義出具之借據壹張上偽造「陳勝捷」之署押
伍枚及偽造陳勝捷名義出具之本票張偽造上「陳勝捷」之署押
玖枚，均沒收之。
    犯罪事實
一、乙○○與趙輝隆（已於民國98年1 月15日死亡）是朋友關係
    ，於97年間，2 人共同商討在臺中市逢甲附近合資租房子當
    二房東，並協議由趙輝隆借款新臺幣（下同）60萬元予乙○
    ○，再由乙○○去處理上開合資租房之事宜，詎乙○○竟意
    圖為自己不法之所有，先於97年不詳時間，在臺中縣大肚鄉
    ○○路○段219 號之1趙輝隆住處內，由趙輝隆交付10萬元予
    乙○○，復於97年不詳時間，在不詳小吃店，再由趙輝隆交
    付20萬元予乙○○，又於97年10月25日，在不詳之地點，由
    趙輝隆在其所駕駛之自用小客車上交付30萬元予乙○○後，
    乙○○同時基於行使偽造私文書之犯意，接續在趙輝隆出具
    之借據「借款人」欄上偽造「陳勝捷」簽名2枚與捺印3枚，
    並填具不實之身分證號碼、住址，及借款日期、金額，復於
    趙輝隆出具之未記載發票人之無效本票3 張上之「或其指定
    人」欄偽造「陳勝捷」之簽名各1枚與捺印各2枚，並填具不
    實之身分證號碼、住址，及借款日期、金額，以上開方式表
    示係「陳勝捷」向趙輝隆借款，繼之將上開借據、本票交付
    趙輝隆而行使之，致趙輝隆陷於錯誤，且足生損害於「陳勝
    捷」。嗣趙輝隆於98年1 月15日死亡後，其妻甲○○前往前
    開借據、本票上記載之地址查訪陳勝捷，因查無其人，始知
    受騙。
二、案經甲○○訴由臺灣臺中地方法院檢察署檢察官偵查起訴。
    理    由
一、按被告以外之人於審判外之言詞或書面陳述，除法律有規定
    者外，不得作為證據，刑事訴訟法第159條第1項定有明文，
    此乃傳聞證據之排除法則。又傳聞法則之重要理論依據，在
    於傳聞證據未經當事人之反對詰問予以核實，乃予排斥，惟
    若當事人已放棄對原供述人之反對詰問權，於法院審判時表
    明同意該等傳聞證據可作為證據，基於證據資料愈豐富，愈
    有助於真實發現之理念，並貫徹刑事訴訟法修法加重當事人
    進行主義之精神，確認當事人對於證據能力有處分權之制度
    ，傳聞證據經當事人同意作為證據，法院認為適當者，亦得
    為證據。另當事人於調查證據時，對於傳聞證據表示「沒有
    意見」、「對於證據調查無意見」，而未於言詞辯論終結前
    聲明異議，應視為已有將該等傳聞證據採為證據之同意，此
    刑事訴訟法第159條之5定有明文。查本案所引之下列證據，
    均據被告乙○○對證據能力表示「沒有意見」，亦未於本案
    言詞辯論終結前聲明異議，則本院審酌該等證據並無違法取
    證或證明力顯然過低之情事，均得採為證據。
二、上開事實，業據被告乙○○對於其偽造文書部分犯行，於本
    院審理時坦承不諱（見本院卷第111 頁），核與證人即告訴
    人甲○○於偵查中及本院審理時指述情節相符，並有上開借
    據1張及本票3張在卷可佐，復有內政部警政署刑事警察局鑑
    驗書1 份附卷可憑，足認被告該部分自白與事實相符，應堪
    採信。又被告乙○○雖坦承上開事實，惟對於其該行為是否
    詐欺罪有所爭執，經查證人即告訴人甲○○於本院審理時證
    稱：伊先生趙輝隆於97年10月25日回家後，告訴伊當日其把
    30萬元拿給被告後，被告即於伊先生之車上簽具上開借據及
    本票，伊先生並將該本票及借據拿給伊，伊當時有問伊先生
    能否確定被告為該本票與借據上記載之名字「陳勝捷」，伊
    先生說被告沒有帶證件出來，所以沒有辦法確定他的真實姓
    名，之後伊先生去世，伊按照該本票、借據上所載之地址去
    找被告，都找不到被告等語（見本院卷第101至102頁），且
    被告於本院審理時自承趙輝隆交予其60萬元，係為了共同投
    資之目的等情，則被告應明知其有歸還上開本金與利息予趙
    輝隆之義務，惟被告竟以趙輝隆不知其真實姓名，而於上開
    借據、本票上填具不實姓名、地址之方式，向趙輝隆表示其
    係「陳勝捷」，難謂其未施用詐術，而使趙輝隆陷於錯誤，
    是被告前揭爭執，並不足採。本件事證已明，被告犯行堪以
    認定，應依法論科。
三、核被告乙○○所為，係犯刑法第339條第1項之詐欺取財罪及
    第216條、第210條之行使偽造私文書罪。被告偽造「陳勝捷
    」署押（含簽名、捺指印）之行為，為係偽造私文書之階段
    行為，偽造私文書後復持以行使，則偽造之低度行為應為行
    使之高度行為所吸收，均不另論罪。又被告於97年10月25日
    同一時、地接續於上開借據1張上偽造「陳勝捷」簽名2枚並
    捺印3枚，及於上開本票3 張上偽造「陳勝捷」簽名各1枚並
    捺印各2 枚，並將前揭借據、本票均交付予趙輝隆而行使之
    ，應論以一行使偽造私文書罪。再被告上開行使偽造私文書
    以詐取趙輝隆60萬元之犯行，係於同一時、地，以同一行為
    而同時觸犯行使偽造私文書罪及詐欺取財罪二罪名，為想像
    競合犯，應依刑法第55條之規定，從一重之行使偽造私文書
    罪處斷。爰審酌被告之素行、其犯罪動機、目的、手段、對
    被害人等所生危害程度，惟其已於本院審理時與被害人甲○
    ○達成和解，此有臺灣臺中地方法院和解筆錄在卷可佐，及
    犯後終能於本院審理程序時坦承犯行，尚有悔意之態度等一
    切情狀，量處如主文所示之刑。至於被告冒用「陳勝捷」名
    義所偽造之上開借據1張及本票3張已交付予趙輝隆，嗣經趙
    輝隆又交付予其妻甲○○，已非被告所有之物，本院自無從
    諭知沒收，惟上開偽造借據1張及本票3張上之偽造「陳勝捷
    」之署押（含簽名、捺指印）共14枚，不問屬於犯人與否，
    均應依刑法第219條規定宣告沒收。
據上論斷，應依刑事訴訟法第299 條第1項前段、刑法第216條、
第210條、第219條、第339條第1項、第55條，刑法施行法第1 條
之1第1項、第2項前段，判決如主文。
本案經檢察官丙○○到庭執行職務。
中    華    民    國    99    年    3     月    11    日
                  刑事第四庭  審判長法  官 鄭永玉
                                    法  官 張恩賜
                                    法  官 潘曉玫
以上正本證明與原本無異。
如不服本判決應於收受判決後10日內向本院提出上訴書狀，並應
敘述具體理由；其未敘述上訴理由者，應於上訴期間屆滿後20日
內向本院補提理由書 (均須按他造當事人之人數附繕本)「切勿
逕送上級法院」。
告訴人或被害人對於判決如有不服具備理由請求檢察官上訴者，
其上訴期間之計算係以檢察官收受判決正本之日期為準。
                                   書記官  張齡方
中    華    民    國    99    年    3    月    11    日

司法院資訊處製作；財團法人民間司法改革基金會備份。
